臺灣臺北地方法院民事裁定　　　　　　 100年度訴字第1757號
原　　　告　中興航空股份有限公司
法定代理人　楊壽芝
被　　　告　趙家瑞
上列當事人間請求給付損害賠償事件，本院裁定如下：
    主  文
本件移送臺灣板橋地方法院。
    理  由
一、按訴之全部或一部，法院認為無管轄權者，依原告聲請或依
    職權以裁定移送於其管轄法院，民事訴法第二十八條第一項
    定有明文。
二、本件原告主張：被告自民國81年5 月1 日起受僱於原告，職
    司各項排班飛行任務，被告於98年7 月10日駕駛原告所有之
    直昇機，其上另載有副駕駛員吳照剛、救護技術員許煥懋等
    二人，詎被告自松山機場起飛返回金門尚義機場，在接近金
    門尚義機場執行直昇機進場過程時，副駕駛員在進場過程中
    卻處於休眠狀態，致未監視儀表及向正駕駛員即被告提示該
    機航向偏離、高度偏低及下降率過劇之情形，被告前述在飛
    行中讓副駕駛員休息，單獨執行任務，未讓副駕駛協助飛行
    之行為，顯然違反飛安規章及原告所訂BK-117飛機標準操作
    程序，而有過失，為此本於債務不履行即民法第二百二十七
    條、第二百二十七條之一準用第一百九十五條第一項規定，
    及本於侵權行為之法律關係，請求被告負損害賠償責任等語
    。
三、經查，依原告起訴主張之原因事實以觀，其所執訴訟標的法
    律關係之一部，核係本於侵權行為之法律關係有所請求而涉
    訟者；且查：
  (一)按因侵權行為涉訟者，得由行為地之法院管轄，亦為民事訴
    訟法第十五條第一項所明定者。此所指「因侵權行為涉訟者
    」，包括本於侵權行為所生之損害賠償訴訟。
  1.又所謂行為地，凡為一部實行行為或其一部行為結果發生之
    地皆屬之，即除實行行為地外，結果發生地亦包括在內（參
    最高法院56年台抗字第369 號判例）。惟參諸上開條文之立
    法理由，就不法行為地傾向於指係實行不法行為之地，而非
    發生不法行為結果之地，益徵最高法院上開判例載示「其一
    部行為結果發生之地」之旨，宜採限縮解釋，而認所稱結果
    發生之地，係與構成侵權行為要件事實之全部或一部，有直
    接或最重要之牽連關係者為限，庶符立法原意，並可避免一
    造濫訴致令他造遠赴法院苛受應訴負擔之弊，不宜擴張泛指
    任何間接或常出於偶然而不確定，或僅屬被害人空泛主張管
    轄原因事實而未經釋明之地，均為此所述之結果地。
  2.是以，當事人間本於侵權行為所生之損害賠償訴訟，均茲所
    謂因侵權行為涉訟，而管轄權之有無，自應依當事人主張之
    原因事實，並按諸前揭法律關於管轄之規定，以定其侵權行
    為地或結果地，並進而認定其管轄法院，且在無其他特別審
    判籍管轄法院之適用清形，法院自得依職權移轉管轄。
  (二)如前所述，原告本件一部訴訟係本於侵權行為之法律關係起
    訴請求者，有民事訴訟法第十五條特別審判籍規定適用，又
    被告駕駛直昇機違反飛安相關規定之行為，係發生在其執行
    金門尚義機場進場過程中，故本件侵權行為地位於福建省金
    門縣，此綜觀原告所述起訴之原因事實即詳。故福建金門地
    方法院為侵權行為地法院無訛，就本件訴訟之一部有管轄權
    。
四、次查，本件被告住所地係在新北市新莊區，經原告在起訴狀
    記載甚詳，依民事訴訟第一條第一項之規定，自應由臺灣板
    橋地方法院管轄。
五、依民事訴訟法第二十一條規定：「被告住所、不動產所在地
    、侵權行為地或其他據以定管轄法院之地，跨連或散在數法
    院管轄區域內者，各該法院俱有管轄權」，及第二十二條規
    定：「同一訴訟，數法院有管轄權者，原告得任向其中一法
    院起訴」。卷查，遍觀原告起訴所主張之原因事實，本院就
    本件訴訟並無管轄權；而依前開三、四所為之說明，侵權行
    為地位法院即福建金門地方法院、被告住所地法院即臺灣板
    橋地方法院，就本件訴訟俱有管轄權，是依前開民事訴訟法
    之規定，自得由管轄法院即被告住所地法院臺灣板橋地方法
    院管轄。
六、末按，所謂本案之言詞辯論，係指被告於言詞辯論期日或準
    備程序期日，就為訴訟標的之法律關係為實體上之陳述而言
    ；倘被告僅於書狀就為訴訟標的之法律關係為實體上陳述內
    容之記載，未於言詞辯論期日或準備程序期日以言詞加以引
    用，自難謂被告已為本案之言詞辯論。據此，因本院尚未進
    行言詞辯論或準備程序，自無同法第二十五條規定擬制合意
    管轄適用之情形，附此敘明。
七、茲原告向無管轄權之本院起訴，顯係違誤，應依職權將本件
    移送於該管轄法院。爰依首開法條裁定如主文。
中    華    民    國   100    年    4     月    27    日
                  民事第七庭    法  官  賴錦華
以上正本係照原本作成。
如不服本裁定應於送達後10日內向本院提出抗告狀，並繳納抗告
費新臺幣1,000元。
中    華    民    國   100    年    4     月    27    日
                                書記官  沈世儒